臺灣臺南地方法院刑事判決                          九十一年度自字第一號
    自  訴  人  吳家峰（即光華機車行）
    代  理  人  丙○○
    被      告  甲○○
                乙○○
右列被告因違反動產擔保交易法案件，經自訴人提起自訴，本院判決如左：
    主  文
甲○○動產擔保交易之債務人，意圖不法之利益，將標的物出質，致生損害於債權人
，處拘役拾日，如易科罰金，以參佰元折算壹日。
乙○○無罪。
    事  實
一、甲○○於民國（下同）九十年八月七日，以動產擔保交易附條件買賣之方式，向
    吳家峰所經營、址設台南市○區○○路三○七巷八三號之光華機車行購買車牌號
    碼為ＫＧ二－○七六號重型機車一輛，為動產擔保交易之債務人，並簽訂附條件
    買賣契約書一紙。上開契約約定總價金新臺幣（下同）為四萬九千四百五十元，
    分十期給付，每月一期於每月二十日付款，第一至第五期為六千一百五十元，第
    六至第十期為三千七百四十元，標的物存放地點為台南縣左鎮鄉榮和村菜寮一一
    四號即甲○○之住所，在價金未付清之前，標的物所有權仍屬於出賣人所有，買
    受人僅得依約占有使用，不得任意遷移或為其他處分。詎甲○○在取得上開機車
    後，僅給付第一期款，即拒不付款，並意圖為自己不法之利益，於九十年十二月
    間某日，將該機車以二萬元代價，出質予不詳姓名年籍之人。嗣經光華機車行職
    員丙○○前往查訪，發現甲○○業將上開動產擔保標的物之機車，遷移去向不明
    ，致光華機車行追索無著，而受有損害。
二、案經吳家峰（即光華機車行）向本院提起自訴。
    理  由
壹、被告甲○○部分：
一、右揭事實，業據被告甲○○於本院審理時供認不諱，核與自訴人之代理人丙○○
    於本院之指訴情節相符，並有上開機車行照、附條件買賣契約書、郵局存證信函
    等影本文件附卷可證，則被告前揭自白即與事實相符。準此，本件事證明確，被
    告犯行堪以認定，自應依法論科。
二、按被告甲○○為動產擔保交易之債務人，但卻因積欠他人借款為由，而將動產擔
    保交易物出質予他人，核其所為，係犯動產擔保交易法第三十八條之動產擔保交
    易之債務人，意圖不法之利益，將標的物出質，致生損害於債權人之罪。爰審酌
    被告犯罪之動機、目的、出質手段、對自訴人所生危害，惟犯罪後已與自訴人達
    成清償和解，並依和解條件給付第一期款項等一切情狀，量處如主文所示之刑，
    並諭知易科罰金之折算標準，以資懲儆。
貳、被告乙○○部分：
一、自訴意旨略以：被告乙○○亦於九十年八月七日，由被告甲○○擔任買受人、被
    告乙○○擔任連帶保證人，並以動產擔保交易附條件買賣之方式，向吳家峰所經
    營、址設台南市○區○○路三○七巷八三號之光華機車行購買車牌號碼為ＫＧ二
    －○七六號重型機車一輛，則彼二人均為動產擔保交易之債務人，並簽訂附條件
    買賣契約書一紙。上開契約約定總價金新臺幣（下同）為四萬九千四百五十元，
    分十期給付，每月一期於每月二十日付款，第一至第五期為六千一百五十元，第
    六至第十期為三千七百四十元，標的物存放地點為台南縣左鎮鄉榮和村菜寮一一
    四號即被告甲○○之住所，在價金未付清之前，標的物所有權仍屬於出賣人所有
    ，買受人僅得依約占有使用，不得任意遷移或為其他處分。詎被告二人在取得上
    開機車後，僅給付第一期款，即拒不付款，並意圖為自己不法之利益，於九十年
    十二月間某日，將該機車以二萬元代價，出質予不詳姓名年籍之人。嗣經光華機
    車行職員丙○○前往查訪，發現被告甲○○業將上開動產擔保標的物之機車，遷
    移去向不明，致光華機車行追索無著，而受有損害，因認被告乙○○亦涉有動產
    擔保交易法第三十八條之罪嫌等情。
二、按犯罪事實，應依證據認定之，無證據不得推定其犯罪事實，又不能證明被告犯
    罪者，應諭知無罪之判決，刑事訴訟法第一百五十四條、第三百零一條第一項分
    別定有明文。次按動產擔保交易法第三十八條之罪，係以動產擔保交易之債務人
    為犯罪主體，並不包括公司負責人、保證人在內，司法院大法官會議釋字第二二
    七號著有解釋在案，又依動產擔保交易法成立之交易，係屬要式行為，應以書面
    訂立契約，視其為動產抵押、附條件買賣或信託占有，分別載明其應記載之事項
    ，此為動產擔保交易法第五條、第十六條、第二十七條及第三十三條所明定。孰
    為交易債務人，即依契約之記載而定。查本件係被告甲○○向吳家峰所營之光華
    機車行以附條件買賣方式購買上開機車一輛，被告乙○○則屬連帶保證人而非債
    務人，有該契約附卷可證，依上開大法官會議之解釋，被告乙○○並非動產擔保
    交易法第三十八條之犯罪主體，自難認其有違反動產擔保交易法可言。揆諸前揭
    說明，被告乙○○之犯罪尚屬不能證明，應為其無罪之諭知。
據上論斷，應依刑事訴訟法第三百四十三條、第二百九十九條第一項前段、第三百零
一條第一項，動產擔保交易法第三十八條，刑法第十一條前段、第四十一條第一項前
段，罰金罰鍰提高標準條例第一條前段、第二條，判決如主文。
中      華      民      國    九十一    年      五      月    二十一    日
                                  臺灣臺南地方法院刑事第二庭
                                          法  官  林彥君
右正本證明與原本無異。
如不服本判決，應於判決送達後十日內，向本院提出上訴狀。
                                          書記官  黃傳鈞
中      華      民      國    九十一    年      五      月    二十一    日
附錄本案論罪科刑法條全文
動產擔保交易法第三十八條：
  動產擔保交易之債務人，意圖不法之利益，將標的物遷移、出賣、出質、移轉、抵
  押或為其他處分，致生損害於債權人者，處三年以下有期徒刑、拘役或科或併科六
  千元以下之罰金。
